臺灣臺中地方法院民事判決
              　                    111年度中小字第3607號
原      告  葉宜玟

法定代理人  葉錦弘
被      告  黃敏睿

上列被告因詐欺等案件，經原告提起損害賠償之附帶民事訴訟（
111年度簡附民字第72號），經本院刑事庭裁定移送前來，於民
國111年8月24日辯論終結，本院判決如下：
    主      文
被告應給付原告新台幣貳萬玖仟玖佰捌拾伍元及自民國一一一年
五月二日起至清償日止，按年息百分之五計算之利息。
本判決得假執行。
    事實及理由
一、被告經合法通知，無正當理由，未於言詞辯論期日到場，核
    無民事訴訟法第386條各款所列情形，爰依原告之聲請，由
    其一造辯論而為判決。
二、原告主張：被告可預見將自己名義所申辦之金融帳戶，交予
    缺乏信賴基礎且無任何資料確認對方真實身分之人，對方且
    已告知將利用帳戶進行虛假之帳戶金流整理，美化帳面用虛
    假之金流增加貸款額度，從事非法之金流活動，可能幫助詐
    欺集團以詐欺社會大眾轉帳或匯款至該帳戶，成為所謂「人
    頭帳戶」；且其所提供之金融帳戶將來可幫助車手成員進行
    現金提領而切斷資金金流以隱匿詐欺犯罪所得之去向及所在
    而進行洗錢，竟基於即使發生亦不違反本意之幫助詐欺及幫
    助洗錢之犯意，於110年6月17日16時許，在台中市○區○○路0
    段000號統一超商漢展門市，將其名義申辦之國泰世華銀行
    帳戶(帳號：000-000000000000號)、華南銀行帳戶(帳號：0
    00-000000000000號)、永豐銀行帳戶(帳號：000-000000000
    00000號)、聯邦銀行帳戶(帳號：000-000000000000號)等之
    存摺、提款卡、密碼等，寄至LINE暱稱「林暐書」不詳姓名
    年籍歹徒指定之地點。某不法詐欺集團成員取得該帳戶後，
    即於刑事判決附表所示之時、地，對戴玉娟、莊瑞庭、甲○○
    （註：即本件原告）、陳秋豪、邱紫晴、林耿頡(後1人未提
    出告訴)等人，以附表所示之方式實施詐騙，致戴玉娟、莊
    瑞庭、甲○○、陳秋豪、邱紫晴、林耿頡等人陷於錯誤，於附
    表所示之時、地，匯款如附表所示之金額至被告上開帳戶中
    （被害人原告部分計匯款新台幣（下同）2萬9985元），隨
    即被歹徒提領一空，嗣後戴玉娟、莊瑞庭、甲○○、陳秋豪、
    邱紫晴、林耿頡等人始知受騙，經警循線查悉上情。被告上
    開行為遭台灣台中地方檢察署以涉幫助刑法第339條第1項詐
    欺取罪及違反洗錢防治法第14條第1項之罪之想像競合犯提
    起公訴(台灣台中地方檢察署110年度偵字第31376號)及移送
    併辦（台灣新北地方檢察署111年度少連偵緝字第4號、111
    年度偵緝字第1117號、1118號偵查事件），嗣經鈞院刑事庭
    以被告涉上開罪從一重以幫助違反洗錢防治法第14條第1項
    之罪處斷，判處被告有期徒刑3月及併科罰金新台幣1萬元確
    定（本院111年度金簡字第105號）。爰依民法第184條第1項
    後段、第2項及第185條共同侵權行為之規定，請求被告賠償
    上開原告所受之損失。訴之聲明：被告應給付原告2萬9985
    元及自刑事附帶民事起訴狀繕本送達被告之翌日起至清償日
    止按年息5%計算之利息。
三、原告主張之上開事實，已為本院111年度金簡字第105號刑事
    判決所確認，並經本院調閱上開刑事卷無訛。被告未於言詞
    辯論期日到場，亦未提出書狀作何聲明或陳述，堪認原告上
    開之主張為真實。
四、按因故意或過失，不法侵害他人之權利者，負損害賠償責任
    。故意以背於善良風俗之方法，加損害於他人者亦同。違反
    保護他人之法律，致生損害於他人者，負賠償責任，民法第
    184條第1項前段、後段、第2項，分別定有明文。第1項前、
    後兩段為相異之侵權行為類型。關於保護之法益，前段為權
    利，後段為一般法益。關於主觀責任，前者以故意過失為已
    足，後者則限制須故意以背於善良風俗之方法加損害於他人
    ，兩者要件有別，請求權基礎相異，訴訟標的自屬不同（最
    高法法院80年度台上字第3760號判決要旨參照）。此即民法
    第184條規定係調和「行為自由」和「保護的權益」此兩個
    基本利益，區別不同的權益的保護，而組成侵權行為責任體
    系。被侵害者係他人權利時，只要加害人具有故意或過失，
    即應依民法第184條第1項前段負損害賠償責任。其被侵害者
    ，非屬權利時，須加害行為係出於故意背於善良風俗方法（
    第184條第1項後段），或違反保護他人之法律（第184條第2
    項）時，被害人始得請求損害賠償。易言之，民法第184條
    第1項前段所保護的，限於權利，不及一般財產上之利益 （
    純粹財產上損害、純粹經濟上損失）。一般財產上利益僅能
    依民法第184條第1項後段規定或第2項受到保護。次按，民
    法第185條「數人共同不法侵害他人之權利者，連帶負損害
    賠償責任﹔不能知其中孰為加害人者，亦同。造意人及幫助
    人，視為共同行為人。」計有4個類型之共同侵權行為【即
    民法第185條第1項前段「即狹義共同侵權行為」，包括主觀
    （意思聯絡）共同加害行為（使加害人就可能的因果關係負
    責）、客觀行為關連共同加害行為（司法院66年例變字第1
    號）（須具共同因果關係）、後段（共同危險行為，擇一因
    果關係）、第2項（造意人與幫助人之共同侵權行為）】，
    該不同類型之共同侵權行為規定要件不同、功能有別。就民
    法第185條第2項所規範之共同侵權行為而言，所稱造意及幫
    助相當於刑法上的教唆及幫助。換言之，造意人者，指教唆
    他人使生為侵權行為決意之人；幫助人者，指予他人以助力
    ，使他人易於為侵權行為之人，其助力包括精神及物質在內
    。本件原告所請求遭被告詐欺之2萬9985元，核其性質原告
    係受有純粹財產上損害（純粹經濟上損失），而詐欺原告之
    詐騙集團成員既係以詐欺之方法致原告受有上開損財產上損
    害，則顯係以背於善良風俗之方法加損害於原告，被告則為
    幫助該詐欺行為，已如前述，是被告依前開184條第1項後段
    、第2項、第185條第2項共同侵權行為之規定，即應就此對
    原告負有損害賠償之責。
五、次按，連帶債務之債權人，得對於債務人中之一人或數人或
    其全體，同時或先後請求全部或一部之給付。連帶債務未全
    部履行前，全體債務人仍負連帶責任。為民法第273條所明
    定。本件被告既應依民法第185條第1項規定，與詐騙集團成
    員負連帶負損害賠償責任，則依上開規定，原告自可得向被
    告請求上開其所騙所受之2萬9985元之損失甚明。是原告本
    於上開（四）所述之規定，對被告請求賠償上開金額2萬998
    5元及自刑事附帶起訴狀繕本送達之翌日（即111年5月2日）
    起至清償日止，按年息5%計算之法定遲延利息，洵屬適法，
    為有理由，應予准許，爰為判決如主文第1項所示。
六、本件係適用小額訴訟程序，依民事訴訟法第436條之20規定
    ，法院為被告敗訴之判決時，應依職權宣告假執行。
七、本件原告之訴有理由，依民事訴訟法第436條第2項、第436
    條之23、第385條第1項前段、第436條之20，判決如主文。
中　　華　　民　　國　　111  　年 　 8  　月　　31    日
                      臺灣臺中地方法院臺中簡易庭
                                  法　官　陳添喜
以上為正本係照原本作成。
如不服本判決，應於送達後20日內，以判決違背法令為理由，向
本院提出上訴狀並表明上訴理由（上訴理由應表明一、原判決所
違背之法令及其具體內容；二、依訴訟資料可認為原判決有違背
法令之具體事實），如於本判決宣示後送達前提起上訴者，應於
判決送達後20日內補提上訴理由書（須附繕本）。
中　　華　　民　　國　　111  　年 　 8  　月　　31    日
                                  書記官　黃舜民